【裁判字號】    95,訴,1633
【裁判日期】    950914
【裁判案由】    藥事法
【裁判全文】
臺灣板橋地方法院刑事判決              95年度訴字第1633號
公  訴  人  臺灣板橋地方法院檢察署檢察官
被      告  乙○○
選任辯護人  謝宗翰律師
上列被告因藥事法案件，經檢察官提起公訴（95年度偵字第3891
號），本院判決如下：
    主  文
乙○○無罪。
    理  由
一、公訴意旨略以：被告乙○○為臺北縣板橋市○○路○ 段52號
    （起訴書誤載為板橋市○○路○ 段139 巷5 之2 號）「廣欣
    藥局」負責人，明知來路不明之「Lorazepam 」（鎮定劑類
    藥品）係未經核准擅自製造之偽藥，竟基於調劑之概括犯意
    ，自民國89年間某日起，在廣欣藥局以上開藥品為調劑藥品
    ，製藥予不特定之人以牟利。嗣於93年2 月23日13時許（起
    訴書誤載為7 月27日14時40分許），在上址為臺北縣政府衛
    生局稽查大隊查獲，並扣得上開藥品一千零三十四顆（起訴
    書誤載為一千零三顆）。因認被告所為係違反藥事法第83
    條第1 項之調劑偽藥罪嫌。
二、按犯罪事實應依證據認定之，無證據不得認定犯罪事實；又
    不能證明被告犯罪者，應諭知無罪之判決，刑事訴訟法第一
    百五十四條第二項、第三百零一條第一項前段分別定有明文
    。次按，所謂證據，係指直接間接足以證明犯罪行為之一切
    證人、證物而言；且事實之認定，應憑證據，如未能發現相
    當證據，或證據不足以證明，自不能以推測或擬制之方法，
    以為裁判基礎，最高法院三十年上字第一二八號、四十年臺
    上字第八六號判例均可資參考。復按，認定不利於被告之事
    實，須依積極證據，苟積極證據不足為不利於被告事實之認
    定時，即應為有利於被告之認定，更不必有何有利之證據，
    最高法院三十年上字第八一六號判例意旨可資參照。經核公
    訴人認被告乙○○涉犯本件違反藥事法犯行，無非係以被告
    在警、偵查中之供述、證人甲○○偵查中之證述、行政院衛
    生署管制藥品管理局93年5 月3 日管稽字第0930004162號函
    、彰化縣衛生局93年4 月5 日彰衛藥字第0931000889號函、
    臺北縣政府93年7 月1 日北府衛藥字第09300025545 號函、
    扣押物品清單、行政院衛生署管制藥品管理局檢驗成績書、
    該署公務電話紀錄一紙等件，為其論據。
三、訊據被告堅決否認有何上開違反藥事法之犯行，辯稱：伊自
    八十九年八月三日任廣欣藥局負責人，伊並不知道藥局內存
    有上開查扣之管制藥品，伊亦沒有調劑過該藥品，稽查當時
    伊並不在藥局內，是藥局的丁○○藥師通知伊回藥局的等語
    。經查：
（一）本件被告於警詢、偵查中之自白，並非出於強暴、脅迫、
      利誘、詐欺、疲勞訊問、違法羈押或其他不正之方法而取
      得，被告亦不爭執該自白之任意性。而該被告於警詢、偵
      查中之自白，起訴書認其待證事項為(一)、扣案之Lorazepa
      m 係向大豐製藥股份有限公司所購得及並無相關來源證明
      之事實。(二)、採購之藥品應留存來源證明之事實。(三)、被
      告負責廣欣藥局之藥品採購事宜等事實。並非認被告已於
      警詢、偵查中自白犯罪，是辯護意旨謂被告並非自白犯罪
      ，認該自白無證據能力一節，尚有所誤。至被告於警詢、
      偵查中之供述，能否認定被告即涉有起訴書所載調劑偽藥
      罪嫌，係證明力之問題。又臺灣板橋地方法院檢察署公務
      電話紀錄，核其內容乃詢問臺北縣政府衛生局承辦人員對
      關於藥事法上偽藥、禁藥之區別及本件扣案藥品之屬性等
      情，屬於審判外之陳述，自無證據能力，均核先敘明。
（二）本件扣案之管制藥品Lorazepam ，扣案數量（一千零三顆
      ）與行政院衛生署管制藥品管理局鑑定時計算之數量記載
      不同。經本院勘驗結果，扣案藥品共分裝十一小包，其中
      十包每包藥品各一百顆，另一小包藥品為三十二顆，核與
      行政院衛生署管制藥品管理局九十三年十月十二日管檢字
      第○九三○○○八八二七號函所載共一○三四顆，取樣鑑
      定二顆，餘一○三二顆相符。有本院九十五年八月二十八
      日勘驗筆錄一件在卷可稽，應予敘明。
（三）依被告在警詢、偵查中供述、行政院衛生署管制藥品管理
      局93年5 月3 日管稽字第0930004162號函、彰化縣衛生局
      93年4 月5 日彰衛藥字第0931000889號函、臺北縣政府93
      年7 月1 日北府衛藥字第09300025545 號函、扣押物品清
      單、行政院衛生署管制藥品管理局檢驗成績書等件，固足
      以證明被告為廣欣藥局負責人，負責藥品之採購進貨事宜
      ，以及在廣欣藥局所查扣之Lorazepam 藥品為管制藥品管
      理條例第四級之管制藥品等事實。然能否遽認被告即因此
      涉有調劑偽藥之行為，尚有所疑。
（四）證人甲○○於偵查中雖證稱：稽查當時藥局是在營業狀態
      ，由藥師丁○○在執業，也有民眾等著在買藥。表明身分
      後，丁○○藥師帶我們到調劑區查核，結果就在調劑區發
      現屬管制藥品的Lorazepam ，在目視可及之處就發現有四
      罐，它是塑膠包裝等語（見九十三年度他字第六二○○號
      卷第四三頁）。惟其亦證稱：去稽查當天沒看到有人向他
      買上開管制藥品等語（見同上筆錄）。是由證人甲○○於
      偵查中之證述，亦僅能證明上開管制藥品置放在調劑區範
      圍內之事實，並不能遽認被告涉有調劑該藥品之行為。
（五）證人丙○○於本院審理中證稱：本件在九十三年二月二十
      三日去稽查，原因是二月二十一日蘋果日報有刊登出售管
      制藥品，所以我們有派員去稽查，刊登日期好像是星期六
      ，我們星期一去稽查。（現在是否記得藥局的配置？）不
      太記得，不過我記得，如果沒有登記證，又有管制藥品的
      話，稽查會比較嚴格，我記得那天看到四個藥品，都是用
      瓶子裝，但只有靜朗錠有藥廠的標示，其餘三種藥都沒有
      標示，只有白色塑膠瓶裝，依照我的經驗有時候會把禁藥
      放在抗生素的罐子裡面，當天我有把所有的藥罐都打開，
      查獲的這三瓶沒有標示，打開後，我就懷疑是某家藥廠的
      管制藥品，因為現場人員乙○○承認是管制藥品。（你記
      得藥品陳列的位置？）我只記得是在調劑室裡面，但因為
      很多瓶瓶罐罐放在一堆，詳細位置不清楚。在調劑室調劑
      台上一定有擺很多藥物，是在調劑台的那個位置我不記得
      ，但是陳列在架上，隨手可以拿到的地方。（查獲時藥罐
      已經打開了嗎？）已經打開過，不是新的密封包裝。（蘋
      果日報報導的管制藥品是否與本案起訴的藥品是一樣的）
      ？不一樣。（你們有稽查到被告有任何販賣或調劑的證據
      ？）有使用，他有說有用，因為有消耗的事實，他當時跟
      我們說他自己吃，他說他有失眠的疾病，我們是四種藥一
      起問，這些都是治療失眠的藥，他並沒有說他有吃哪一種
      藥。（你們沒有查到被告販賣或調劑的證據？）他有承認
      他有支出的情況，那就算是調劑等語。（見本院九十五年
      八月三十日審判筆錄第九頁以下）。由證人丙○○上開證
      述內容觀之，本件查獲時現場並無被告調劑或販賣上開管
      制藥品之事實，而其之所以認為被告有調劑上開藥品之行
      為，係以該藥品有消耗支出之情形據以論斷。然被告既否
      認有販賣、調劑之情，縱使當時接受訪談時有承認自己曾
      使用管制藥品，惟因當時查獲四種管制藥品，被告自承使
      用之管制藥品種類並不明確，且即便被告曾服用本件系爭
      之管制藥品Lorazepam 而有消耗支出之情，惟亦難認被告
      即涉有調劑管制藥品Lorazepam之事實。
（六）參以證人丁○○於本院審理中亦證稱：（當時縣政府衛生
      局人員及衛生署管制藥品管理局人員在廣欣藥局有稽查到
      何種不合法藥品？）其實那個東西我也不知道是什麼東西
      ，就是他們所講的Lorazepam ，就是在下方櫥櫃類似放雜
      物的地方。（在扣案藥品被查獲時，當時藥罐的外觀狀況
      ？）感覺髒髒的，很久沒有使用的感覺，沒有任何的標示
      。（你在廣欣藥局任職期間，有無使用過扣案藥品調劑？
      ）沒有，印象中沒有那個東西。（你有無看過藥局其他人
      有使用扣案藥品調劑？）沒有等語。（見同上審判筆錄第
      三頁以下）。綜合上開證人丁○○、丙○○所證述情節，
      僅足認定在被告所負責之廣欣藥局調劑區內，起出了本件
      管制藥品Lorazepam ，惟並無積極證據足以證明被告曾經
      調劑甚或販賣上開偽藥之行為。
四、綜上，本件依公訴意旨所舉證據，尚難認被告涉有調劑上開
    偽藥之犯行。此外，復查無其他積極證據或具體事證足認被
    告涉有公訴意旨所指情事，揆諸前開法條及判例意旨，本件
    既不能證明被告犯罪，自應依法為被告無罪之諭知，以昭審
    慎。
本案經檢察官張瑞娟到庭執行職務。
據上論斷，應依刑事訴訟法第301 條第1 項，判決如主文。
中    華    民    國    95    年    9     月    14    日
                  刑事第七庭  審判長法  官  胡堅勤
                                    法  官  王瑜玲
                                    法  官  李君豪
以上正本證明與原本無異。
如不服本判決應於送達後10日內向本院提出上訴狀。
                                    書記官  蕭汝芳
中    華    民    國    95    年    9     月    15    日


司法院資訊處製作；財團法人民間司法改革基金會備份。
